臺灣臺南地方法院刑事判決　
110年度簡上字第246號
上  訴  人
即  被  告  張昭明


上列上訴人即被告因傷害案件，不服本院民國110年8月20日110
年度簡字第1908號第一審刑事簡易判決(聲請簡易判決處刑案號
：臺灣臺南地方檢察署110年度偵字第10192號），提起上訴，本
院管轄之第二審合議庭認不得行簡易程序，改依通常程序審理，
並自為第一審判決如下：
    主  文
原判決關於張昭明部分撤銷。
張昭明犯傷害罪，處拘役拾捌日，如易科罰金，以新臺幣壹仟元
折算壹日。
    事  實
一、張昭明於民國110年4月5日上午11時10分許，騎乘腳踏車行
    經臺南市○○區○○里○○○000號前，因林宗賢(所涉傷害等罪嫌
    部分，業經原審判決有罪確定)自內打開停放該處之車牌號
    碼000-0000號自小貨車車門，張昭明見狀閃避不及，而擦撞
    上開開啟之車門(下稱本案交通事故)，雙方因而發生糾紛，
    張昭明竟基於傷害他人身體之犯意，以右手毆打林宗賢頭部
    1下，致林宗賢受有臉部鈍傷之傷害。
二、案經林宗賢訴由臺南市政府警察局麻豆分局報告臺灣臺南地
    方檢察署檢察官偵查後聲請以簡易判決處刑。
    理  由
一、關於證據能力之認定：
  ㈠本判決所依憑判斷之具傳聞證據性質之供述證據，因檢察官
    及被告張昭明於本案言詞辯論終結前，均同意有證據能力（
    見本院卷第39頁），本院審酌前開證據之作成或取得之狀況
    ，並無非法或不當取證之情事，且亦無顯不可信之情況，依
    刑事訴訟法第159條之5規定，均具有證據能力。
  ㈡其餘所引用卷內非供述證據性質之證據資料，均依法定程序
    取得，經合法調查程序，與待證事實間復具相當關聯性，無
    不得為證據情形，依刑事訴訟法第158條之4反面解釋，均有
    證據能力。
二、訊據被告固坦承其於上開時間、地點，因本案交通事故與告
    訴人林宗賢發生糾紛，其以右手毆打告訴人頭部1下，致告
    訴人受有臉部鈍傷之傷害之事實，惟矢口否認涉有傷害罪嫌
    ，辯稱：告訴人罵我，並向我靠近，我才以右手毆打告訴人
    頭部1下，我沒有傷害的意圖，我是出於防衛的意思，且警
    方前往現場處理時，未對告訴人酒測，卻對我酒測，實屬不
    公云云。經查：
　㈠上開事實，業據證人即告訴人於警詢中先指稱：110年4月5日
    上午11時許，我弟弟林明賢開車回家，將車停放在臺南市○○
    區○○里○○○000號前，因林明賢向我表示車上導航系統無法開
    機，所以我到車上檢查導航系統，檢查完後因我直接開啟車
    門，未注意後方有無來車，才會不慎碰撞到被告之腳踏車，
    我第一時間就有關心被告，被告說我根本沒看就開車門，同
    時就用右手朝我臉上揮1拳，被告前後只有徒手毆打我1下，
    沒有用其他器械攻擊我，我臉部鈍傷是被告毆打我造成的等
    語(見警卷第4至5頁)；於偵查中再證稱：我警詢所述實在，
    我一下車，就跟被告道歉了，但是被告就打我，當時被告用
    右手朝我臉上揮拳等語(見偵字卷第23頁正反面)，告訴人對
    於其遭被告傷害之過程，前後指訴大致相符。衡以被告於警
    詢時自承：當天告訴人突然將駕駛座車門打開，我閃避不及
    被撞倒，我起身後，告訴人有跟我說抱歉，還問我要不要緊
    ，我就跟告訴人說你這樣突然打開車門，連後視鏡都不看，
    後來告訴人就口氣不好，我要拿手機打電話報警，告訴人就
    上前用5字經辱罵我2次，因告訴人上前靠近我，我出於防衛
    意識，我用右拳毆打告訴人頭部1拳，我只有徒手毆打告訴
    人等語(見警卷第12至13頁)；於偵查中自承：我當時要報警
    ，因為告訴人態度不好，又向我靠近，我不知道告訴人要做
    什麼，我就用手毆打告訴人頭部1拳等語(見偵字卷第22至23
    頁反面)；於本院審理中供稱：被告開車門撞到我，告訴人
    在我要打電話報警時，開始一直罵我，告訴人要靠近我，所
    以我才打告訴人頭部1下，當時告訴人沒有要對我拳打腳踢
    ，我也沒有確定告訴人靠近我就是要打人等語(見本院卷第6
    7至68頁)，足認被告與告訴人間於110年4月5日上午11時10
    分許，確有因本案交通事故發生糾紛，且被告有朝告訴人頭
    部出拳1下，此情可與告訴人上開所證互為參照映證，由此
    可徵告訴人上開證述，尚無憑空捏造全然不實之證詞誣陷被
    告之情形，告訴人證述被告傷害乙事應係本於親身經歷或見
    聞之事實無誤，堪以採信。
　㈡又告訴人於110年4月5日下午3時58分許，曾前往奇美醫療財
    團法人柳營奇美醫院驗傷，經診斷受有臉部鈍傷之傷勢乙節
    ，有該院診斷證明書在卷可佐（見警卷第17頁），此等傷勢
    合於告訴人所證述其遭被告傷害之部位、經過，益見告訴人
    指述其遭被告傷害而受有上開傷勢等語，應屬信實。
　㈢被告雖辯稱其係正當防衛云云，然正當防衛必須對於現在不
    法之侵害始得為之，苟非單純對於現在不法之侵害為必要排
    除之反擊行為，自無防衛權可言（最高法院108年度台上字
    第2701號判決意旨參照）。若侵害已過去，或被害人之加害
    與否，尚在顧慮之中，既非對於現在不法之侵害加以防衛，
    即與刑法正當防衛要件不符（最高法院97年度台上字第5049
    號判決、最高法院38年台上字第29號判例意旨參照）。經查
    ，被告於警詢及偵查時均表示其見告訴人上前靠近伊，但伊
    不知道告訴人要做什麼事，伊就出拳打告訴人等語(見警卷
    第12頁；偵字卷第22頁正反面)，於本院審理時陳稱告訴人
    並無作勢要攻擊，其也未確定告訴人靠近是要打人等語(見
    本院卷第67頁)，可見被告傷害告訴人時，告訴人並無任何
    攻擊被告之行為，實難認案發時有現時不法之侵害存在，揆
    諸前揭說明，被告自不得就其上開傷害行為主張正當防衛。
　㈣被告雖另辯稱警方前往現場處理時，未對告訴人酒測，卻對
    其酒測，有不公平之處云云。然證人馮世昌於本院審理時具
    結證稱：我到現場處理本案交通事故時，已經有1位鳳林所
    鄭富榮員警到達現場，鄭富榮向我表示告訴人及其胞弟是在
    車上檢查東西而打開車門，我和鄭富榮亦詢問被告有無看到
    告訴人的車子移動，或看見車輛經過情形，確認沒有後，我
    們才確認告訴人並無駕駛行為，所以我們就沒有對告訴人進
    行酒測，而被告是因為他騎腳踏車，相關規範之規定，騎乘
    腳踏車也是要進行酒測等語(見本院卷第61至64頁)，核與被
    告於警詢時陳稱「(問：你表示你當下看見林宗賢從自小貨
    車BDB-8170下車，你是否有看店林宗賢駕駛車輛？)我沒看
    見林宗賢有駕駛車輛行為，我跟他發生事故，只看見林宗賢
    跟他弟弟從車上下來，我沒聽見車子發動」等語相符(見警
    卷第13頁)，足認警方係因無證據證明告訴人有駕駛行為，
    始未對告訴人進行酒測，尚無刻意偏坦告訴人之情形。況告
    訴人是否有酒駕行為，與被告有無傷害告訴人之行為，係屬
    二事，尚不影響被告上開傷害事實之認定。是被告此部分所
    辯礙難採為有利被告之認定。
　㈤綜上所述，本案事證已臻明確，被告所辯無非臨訟飾卸之詞
    ，委無可採，其上開犯行洵堪認定，應予依法論科。被告於
    本院審理時雖聲請調取告訴人於上址住處之監視器錄影畫面
    ，以查明告訴人是否有先攻擊之行為，然告訴人於警詢及本
    院審理時均表示上開監視器並無錄影功能等語（見警卷第6
    頁；本院卷第42、72頁），堪認已無從調查，且本案事證已
    臻明確，本院認此部分並無再予調查之必要。
三、論罪：
  ㈠核被告所為，係犯刑法第277條第1項之傷害罪。
  ㈡聲請簡易判決處刑意旨雖以：被告於上開時地所為之傷害行
    為，致告訴人另受有右側手部擦挫傷之傷害，因認被告此部
    分亦涉犯傷害罪嫌云云。然查，被告僅有徒手毆打告訴人1
    下，造成告訴人受有臉部鈍傷之傷害，至於告訴人右側手部
    擦挫傷部分，告訴人也不太清楚如何受傷等情，業經告訴人
    於警詢證述明確（見警卷第5頁），應認告訴人此部分傷勢
    非因被告徒手毆打告訴人造成。聲請簡易判決處刑意旨認被
    告尚有造成告訴人右側手部擦挫傷之傷害犯行，核屬不能證
    明，就此部分原應為被告無罪之判決，惟檢察官認此部分與
    被告有罪部分，具有接續犯之實質上一罪之關係，爰不另為
    無罪之諭知。
四、撤銷改判之理由及科刑：
  ㈠按刑事訴訟程序係確定國家刑罰權之有無與其範圍之程序，
    以刑罰權有無之認定為中心，設計便於當事人爭論及參與之
    法定程序，然而被告犯罪情節繁簡、輕重不一，若所有刑事
    案件均依通常程序進行，在司法資源有限之情況下，勢必造
    成案件遲滯，不啻係程序之浪費，對被告亦未必有利，審判
    品質自難以提升。故考量訴訟經濟及司法資源之適當分配，
    自有設置刑事簡易程序之必要性。換言之，對於被告並無爭
    執、事實明確、情節簡單、不法內涵輕微之案件，若不依通
    常訴訟之直接、言詞及公開審理程序，而採取迅速、書面並
    簡化之證據調查程序，逕行科處其刑罰，固可收明案速判、
    合理節約司法資源之利，但另方面而言，被告之防禦權勢必
    受到影響，因此，簡易判決處刑，除限制刑罰效果應為輕微
    之「虛刑」（即原則上不拘束被告之人身自由，或給予緩刑
    宣告，或易以罰金、社會勞動）外，更限制不得為無罪、免
    訴、不受理或管轄錯誤之諭知，以貫徹刑事簡易程序制度設
    計之本旨。而無罪判決，係指經法院為實體之審理，不能證
    明被告犯罪或其行為不罰之實體判決而言。但除單純一罪或
    數罪併罰案件以判決主文宣示者外，實質上或裁判上一罪，
    因在訴訟上只有一個訴權，基於審判不可分之原則，其一部
    判決效力及於全部，法院如認一部成立犯罪，其他被訴部分
    不能證明犯罪時，僅能為單一主文之有罪判決，其不能證明
    犯罪之部分，則於判決理由內，說明因係被訴實質上或裁判
    上一罪，故此部分不另為無罪之諭知，而就實際上言，此仍
    屬已受法院為實體審理之無罪判決。依此，法院對於案情甚
    為明確之輕微案件，固得因檢察官之聲請，逕以簡易程序判
    決處刑，惟仍應以被告在偵查中之自白或其他現存之證據，
    已足認定其犯罪者為限，始能防冤決疑，以昭公允。且於裁
    判上一罪之案件，倘其中一部分犯罪不能適用簡易程序者，
    全案應依通常程序辦理之，乃訴權不可分、程序不可分之法
    理所當然。從而，管轄第二審之地方法院合議庭受理簡易判
    決上訴案件，除應依通常程序審理外，其認案件有前述不能
    適用簡易程序之情形者，自應撤銷原判決，逕依通常程序為
    第一審判決，始符法制（最高法院108年度台非字第15號判
    決意旨參照）。
  ㈡原審以被告罪證明確，予以論罪科刑，固非無見。然本件尚
    無從證明被告於110年4月5日傷害告訴人時，同時有造成告
    訴人受有右側手部擦挫傷之傷害，此部分應不另為無罪之諭
    知，業經本院認定如前，原審就此部分逕依簡易判決處刑程
    序遽為論罪科刑之判決，容有未洽。被告提起上訴，否認犯
    罪，固無理由，然就原審認定告訴人受有右側手部擦挫傷之
    傷害部分，有上開可議之處，即屬無可維持，自應由本院將
    原審判決關於被告部分予以撤銷，並改依通常程序為第一審
    判決。
　㈢爰以行為人之責任為基礎，審酌被告不思循理性方式解決紛
    爭，未能克制已身情緒，僅因細故即率予傷害告訴人身體，
    造成告訴人受有前揭傷勢，所為誠屬不該；復審酌其坦承出
    手傷害之行為，然辯稱為正當防衛之犯後態度，兼衡其犯罪
    之動機、目的、手段、尚未與告訴人達成和解，賠償告訴人
    損害之情節，暨其自陳學歷為國小畢業，目前無業，須扶養
    父親(見本院卷第71頁）之智識程度及家庭生活狀況等一切
    情狀，量處如主文所示之刑，並諭知易科罰金之折算標準，
    以示懲儆。
據上論斷，應依刑事訴訟法第452條、第455條之1第1項、第3項
、第369條第1項本文、第364條、第299條第1項本文（本件依刑
事判決精簡原則，僅記載程序法條文），判決如主文。
本案經檢察官黃齡慧聲請以簡易判決處刑，檢察官黃信勇到庭執
行職務。
中　　華　　民　　國　　111 　年　　1 　　月　　26　　日
                  刑事第十庭    審判長法　官　劉怡孜
　　　　　　　　　                    法  官  陳欽賢
　　　　　　　　　                    法  官  潘明彥
以上正本證明與原本無異。
如不服本判決應於收受本判決後20日內向本院提出上訴書狀，並
應敘述具體理由。其未敘述上訴理由者，應於上訴期間屆滿後20
日內向本院補提理由書狀（均須按他造當事人之人數附繕本）「
切勿逕送上級法院」。 
　　　　　　　　　　　　　　　　　    書記官  蘇豐展
中　　華　　民　　國　　111 　年　　1 　　月　　26　　日
附錄本案論罪科刑法條：
中華民國刑法第277條
傷害人之身體或健康者，處5年以下有期徒刑、拘役或50萬元下
罰金。
犯前項之罪，因而致人於死者，處無期徒刑或7年以上有期徒刑
；致重傷者，處3年以上10年以下有期徒刑。